臺灣臺中地方法院刑事判決　　　　　　　　　　　　　九十三年度易字第六七五號
　　公　訴　人　臺灣臺中地方法院檢察署檢察官
　　被　　　告　甲○○
右列被告因偽造文書案件，經檢察官提起公訴（九十二年度偵緝字第二一七號），本
院判決如左：
    主  文
甲○○無罪。
    理  由
一、本件公訴意旨略以：被告甲○○基於偽造文書之概括犯意，連續與大陸女子江小
    群、唐桂芝、吳燕萍（年籍均不詳，且已離臺）共謀，由甲○○於民國（下同）
    八十七年三月三十一日前往大陸地區，同年四月六日，與江小群辦理假結婚，並
    在當地政府機關辦理結婚公證書後，持向我國財團法人海峽交流基金會（下稱海
    基會）認證，待甲○○於同年四月十三日返國，旋於同年五月十五日持經認證之
    結婚公證書，至臺中市北屯區戶政事務所辦理與江小群之結婚戶籍登記，致該戶
    政事務所承辦公務員將此項假結婚之不實事項登載入職務上所掌之戶籍登記簿、
    戶籍謄本等公文書，完成戶籍登記，足生損害於我國政府對戶籍管理之正確性；
    甲○○又持上開公文書以配偶來臺探親名義，於同年六、七月間，向內政部入出
    境管理局（下簡稱境管局）申請核准江小群入境，致境管局承辦公務員將渠等結
    婚來台探親之不實事項登載入職務上所掌之公文書，並據以核發中華民國臺灣地
    區居留證予江小群，江小群即於入境時，持上開居留證供桃園中正國際機場（下
    稱中正機場）入境之海關人員查驗以行使，足生損害於境管局對入出境管理之正
    確性，嗣江小群於來臺後之同年八月二十五日即與甲○○離婚。又甲○○於八十
    八年一月三日至同年五月一日期間，均未出境，竟仍以不詳方式取得大陸地區之
    結婚公證書及海基會認證，旋於同年二月八日持經認證之結婚公證書，至臺中市
    北屯區戶政事務所辦理與大陸女子唐桂芝之結婚戶籍登記，致該戶政事務所承辦
    公務員將此項假結婚之不實事項登載入職務上所掌之戶籍登記簿、戶籍謄本等公
    文書，完成戶籍登記，足以生損害於政府對戶籍管理之正確性；甲○○又持上開
    公文書以配偶來臺探親名義，向境管局申請核准唐桂芝入境，致境管局承辦公務
    員將渠等結婚來臺探親之不實事項登載入職務上所掌之公文書，並據以核發中華
    民國臺灣地區居留證予唐桂芝，唐桂芝即於同年三月十九日入境時，持上開居留
    證供中正機場入境之海關人員查驗以行使，足生損害於境管局對入出境管理之正
    確性。嗣唐桂芝於來臺後之同年八月六日即與甲○○離婚，於同年十二月二十六
    日另與樓再生結婚。甲○○則另於八十八年十月十三日前往大陸地區，同年十月
    二十九日，與吳燕萍辦理假結婚，並在當地政府機關辦理結婚公證書後，持向海
    基會認證，待甲○○於同年十月三十一日返國，旋於同年十一月二十六日持經認
    證之結婚公證書，至台中市北屯區戶政事務所辦理與吳燕萍之結婚戶籍登記，致
    該戶政事務所承辦公務員將此項假結婚之不實事項登載入職務上所掌之戶籍登記
    簿、戶籍謄本等公文書，完成戶籍登記，足生損害於政府對戶籍管理之正確性；
    甲○○又持上開公文書以配偶來臺探親名義，向境管局申請核准吳燕萍入境，但
    為境管局承辦公務員發覺有異而未得逞。嗣經臺灣南投地方法院審理樓再生訴請
    唐桂芝履行同居義務案件中，發現上情而提出告發，因認被告甲○○涉犯刑法二
    百十六條、第二百十四條行使使公務員登載不實文書罪嫌。
二、按犯罪事實應依證據認定之，無證據不得認定犯罪事實。又不能證明被告犯罪者
    ，應諭知無罪之判決，刑事訴訟法第一百五十四條第二項、第三百零一條第一項
    分別定有明文。次按認定不利於被告之事實，須依積極證據，苟積極證據不足為
    不利於被告事實之認定時，即應為有利於被告之認定，更不必有何有利之證據，
    最高法院三十年度上字第八一六號判例可資參照。
三、查公訴人認被告涉有上述犯行，係以：（一）卷附戶籍謄本、臺中市北屯區戶政
    事務所函覆之結婚登記申請書、結婚公證書、海基會證明、國人入出境資料整批
    查詢名單附卷可稽。（二）質之被告供稱伊與江小群離婚之原因，係發現江小群
    在大陸有結過婚，且有一個小孩，而主動跟江小群提出離婚，而伊要與吳燕萍離
    婚時，竟找不到吳燕萍等語，則被告對於配偶如此欠缺對於一般夫妻間之基本了
    解，顯然非真結婚，再徵諸被告與大陸女子結婚、離婚次數頻繁，且時間緊接，
    復從未經父母同意及宴客，與國人對婚姻大事慎重其事之觀念有明顯差異，是被
    告所辯顯不足採等，為其主要論據。
四、訊據被告甲○○對於先後與大陸女子江小群、唐桂芝、吳燕萍結婚之事實坦承不
    諱，惟堅決否認有何被訴之行使使公務員登載不實文書犯行，辯稱：伊與上開三
    名大陸女子均為真結婚，只是因認識時間太短，江小群隱瞞她曾經結婚並有一個
    小孩之真相，而且對於家鄉之前夫戀戀不捨，所以離婚，唐桂芝是因二人個性不
    合，所以離婚，吳燕萍沒有來臺履行夫妻同居義務，伊正在聲請裁判離婚等語。
五、經查：
（一）被告連續與三名大陸女子結婚，且婚姻均維持不到一年之情，固屬十分可疑，
      惟本案之關鍵證人江小群、唐桂芝、吳燕萍三人均在大陸地區，無從傳訊以明
      渠等為真結婚或假結婚；而經本院查詢該三人前科結果，江小群、唐桂芝均無
      前科，亦即無證據足認其來臺賣淫或打工，而「吳燕萍」雖有妨害風化經臺灣
      宜蘭地方法院檢察署以八十七年度偵字第三八七四號不起訴處分之前案，惟彼
      時尚未與被告結婚，其與被告結婚後尚未來臺，故該件前案與被告亦無關連，
      均不足據以認定被告與該三人為假結婚。
（二）公訴人所提出之戶籍謄本、臺中市北屯區戶政事務所函覆之結婚登記申請書、
      結婚公證書、海基會證明等，均係被告與唐桂芝結婚之資料，至於與江小群、
      吳燕萍結婚之資料均付之闕如。其中與唐桂芝結婚部分，卷附結婚公證書影本
      （湖南省衡陽市城南區公證處出具）之結婚日期為一九九九年一月十九日（即
      八十八年一月十九日），該日被告雖在臺灣地區，但被告曾於八十七年十二月
      三十一日出境，八十八年一月三日入境，相隔並非甚久，被告對此陳稱是公證
      書發下來比較慢，我已經先回臺灣等語，本院尚不能排除大陸地區公證人對於
      日期記載錯誤之可能，故不能以此等日期之不符，遽論被告即為假結婚。
六、此外復查無其他積極證據足證被告有何被訴之行使使公務員登載不實文書犯行，
    揆諸前揭法條及判例意旨，即應為有利於被告之認定，依法應為無罪之判決，以
    免冤抑。
據上論斷，應依刑事訴訟法第三百零一條第一項，判決如主文。
中      華      民      國      九十三      年      八    月    十八    日
                              臺灣臺中地方法院刑事第六庭
                                  審判長法  官  夏一峰
                                        法  官  鄧敏雄
                                        法  官  林念祖
右正本證明與原本無異。
如不服本判決，應於送達後十日內向本院提出上訴狀（須附繕本），上訴於臺灣高等
法院臺中分院。
                                        書記官
中      華      民      國      九十三      年      八    月    十八    日
